臺灣臺中地方法院刑事判決　　　　　　　99年度智訴字第27號
公　訴　人　臺灣臺中地方法院檢察署檢察官
被　　　告　余世名
上列被告因違反著作權法案件，經檢察官提起公訴（99年度偵字
第295號），本院判決如下：
    主    文
余世名共同犯散布文字誹謗罪，處拘役拾日，如易科罰金，以
新臺幣壹仟元折算壹日。又共同擅自以重製之方法侵害他人之著
作財產權，處有期徒刑月，如易科罰金，以新臺幣壹仟元折算
壹日。
    犯罪事實
一、余世明意圖散布於眾，與不詳年籍自稱「梁又吉」、「林坤
    國」之成年人，基於妨害他人名譽之犯意聯絡，於民國（下
    同）98年5月24日至98年10月23日期間，在不詳地點，利用
    電腦連線至台灣奇集集KIJIJI網站，於秉虹電腦坊【李虹樺
    獨資經營，設於在新北市土城區（改制前為臺北縣土城市○
    ○○路○段14號地下1樓之1】向該網站付費刊登商業廣告之
    意見與討論欄內，接續以匿名代號「專業硬碟資料救援,超
    便宜,效率高」、「AnoＺ000000000000」、「AnoＺ000000000
    000」、「AnoＺ000000000000」、「AnoＺ000000000000」、
    「AnoＺ000000000000」等名義，發表內容「不要給這家位在
    土城的秉虹電腦給騙了，他們專門騙錢的，且會偷換你電腦
    裡的零件，很多網友都被這家欺騙過，損失慘重，不修就惡
    搞你的硬碟或電腦主機．．．」、「秉虹電腦專門欺騙消費
    者」、「盜用樺毅硬碟資料救援中心名稱到處招搖撞騙」、
    「如果不修，就會偷拔電腦零件，常常會偷換主機或硬碟重
    要零件」、「這家秉虹電腦專門偷換你的電腦或硬碟的零件
    ，且收費先報便宜，然後檢測完就報價超貴，你不修，就把
    你偷換零件後，再將主機或硬碟還給你．．．」、「秉虹電
    腦．．他們欠同業款項好幾百萬．．」等不實內容之文字，
    而指摘與傳述足以毀損秉虹電腦坊名譽之事項。又余世明與
    「梁又吉」、「林坤國」另基於侵害他人著作財產權之犯意
    聯絡，於98年5月25日至98年6月7日期間，利用電腦連線至
    上開台灣奇集集KIJIJI網站，並以樺毅硬碟救援中心、鴻誠
    資訊等名義，刊登付費商業廣告（廣告編號000000000號、0
    00000000號、000000000號等），接續擅自重製秉虹電腦坊
    刊登上開台灣奇集集KIJIJI網站商業廣告時所自行創作而享
    有著作權之資料救援中心、電腦急速快修之廣告圖片後，置
    於該網站供不特定人利用網路連線觀看。
二、案經秉虹電腦坊即李虹樺訴請臺北縣政府警察局（現已改制
    為新北市政府警察局）土城分局移送臺灣桃園地方法院檢察
    署偵辦，再經臺灣桃園地方法院檢察署呈請臺灣高等法院檢
    察署檢察長核轉臺灣臺中地方法院檢察署檢察官偵查起訴。
    理    由
壹、證據能力部分：
一、按「被告以外之人於審判外之言詞或書面陳述，除法律有規
    定者外，不得作為證據；又被告以外之人於審判外之陳述，
    雖不符前四條之規定，而經當事人於審判程序同意作為證據
    ，法院審酌該言詞陳述或書面陳述作成時之情況，認為適當
    者，亦得為證據。」、「當事人、代理人或辯護人於法院調
    查證據時，知有第159條第1項不得為證據之情形，而未於言
    詞辯論終結前聲明異議者，視為有前項之同意。」，刑事訴
    訟法第159條第1項、第159條之5分別定有明文。經查，本判
    決下列所引用之被告以外之人於審判外之陳述，檢察官、被
    告余世名於本院準備程序中均表示沒有意見，且迄於言詞辯
    論終結前亦未聲明異議。本院審酌上開證據資料製作時之情
    況，尚無違法不當及證明力明顯過低之瑕疵，亦認為以之作
    為證據應屬適當，依刑事訴訟法第159條之5規定，認前揭證
    據資料均有證據能力。
二、刑事訴訟法第159條之4規定，可作為證據之文書有：一、除
    顯有不可信之情況外，公務員職務上製作之紀錄文書、證明
    文書。二、除顯有不可信之情況外，從事業務之人於業務上
    或通常業務過程所須製作之紀錄文書、證明文書。三、除前
    二款之情形外，其他於可信之特別情況下所製作之文書。而
    該法條第2款所稱從事業務之人於業務上或通常業務過程所
    須製作之紀錄文書、證明文書，因係於通常業務過程不間斷
    、有規律而準確之記載，且大部分紀錄係完成於業務終了前
    後，無預見日後可能會被提供作為證據之不實登載動機，不
    實之可能性小，除非該等紀錄文書或證明文書有顯然不可信
    之情況，否則有承認其為證據之必要；因此，採取上開文書
    作為證據，應注意該文書之製作，是否係於例行性之業務過
    程中，基於觀察或發現而當場或即時記載之特徵。查卷附電
    話號碼0000000000號、0000000000號、0000000000號為查詢
    條件之通聯調閱查詢單、IP位址查詢用戶資料畫面，係由電
    信業者將行動電話申裝人之電話號碼、身分證號碼、姓名、
    出生日期、戶籍地址、聯絡電話、申請日期、使用狀態、通
    話時間及基地台位置等資料逐筆紀錄，以資作為其經營行動
    電話業務之紀錄文書，顯非為訴訟上之特定目的而製作，而
    屬於通常業務過程中不間斷之規律性、機械性記載，自屬於
    從事業務之人於業務上或通常業務過程所須製作之紀錄文書
    ；又臺灣奇集集KIJIJI分類廣告網頁資料（包括分類廣告網
    之意見與討論區之網頁資料、秉虹電腦為關鍵字於YAHOO奇
    摩網站搜尋結果、鴻誠、允誠、旭日資料救援中心、樺毅於
    奇集集分類廣告網之網頁資料、遨翔旅行社於PCHOME新聞台
    之網頁資料），係逕自網路網頁庫存資料列印而來，亦屬通
    常業務過程所須製作之紀錄文書；而秉虹電腦坊之臺北縣政
    府營利事業登記證、98年11月30日臺北縣政府警察局土城分
    局查訪報告表，為公務員製作之文書；李玉華之統一超商預
    付卡門號申請書與回覆申請人基本資料傳真、椰城管理委員
    會98年10月30日回函、臺灣奇集集KIJIJI網站98年8月10日
    、98年9月14日回函，均為從事業務之人於業務上所須製作
    之證明文書，經查亦無顯不可信之情況，故上開資料均具有
    證據能力。
貳、實體部分：
一、訊之被告否認有任何犯行，且辯稱：犯罪事實欄所載之誹謗
    及重製著作之犯行非伊所為，當時伊與「梁又吉」、「林坤
    國」合夥從事硬碟資料救援工作，伊只是提供場所，為了搶
    生意所以用樺毅、鴻誠、翔英等虛構名稱，因有一段時間伊
    帶團出國，不是常常在該社區內，僅在開會時聽「梁又吉」
    、「林坤國」提過告訴人刊登之廣告有盜用樺毅電腦之資料
    ，於接受檢察官詢問前，伊沒有看過這些廣告內容及意見內
    容，該等意見應該是「梁又吉」、「林坤國」其中1人所發
    表；且伊之廣告都是刊登在台灣奇集集KIJIJI網路平台最上
    面，後面的人刊登就會蓋過去，所以就會將上開公司網路上
    之內容剪貼過來，張貼在台灣奇集集KIJIJI網站免費刊登廣
    告之平台云云。經查：
（一）前揭被告與不詳年籍自稱「梁又吉」、「林坤國」之成年
      人共同於98年5月24日至98年10月23日期間，在不詳地點
      ，利用電腦連線至台灣奇集集KIJIJI網站，於秉虹電腦坊
      向該網站付費刊登商業廣告之意見與討論欄內，接續以匿
      名代號「專業硬碟資料救援,超便宜,效率高」、「AnoＺ00
      0000000000」、「AnoＺ000000000000」、「AnoＺ00000000
      0000」、「AnoＺ000000000000」、「AnoＺ000000000000」
      等名義，發表內容「不要給這家位在土城的秉虹電腦給騙
      了，他們專門騙錢的，且會偷換你電腦裡的零件，很多網
      友都被這家欺騙過，損失慘重，不修就惡搞你的硬碟或電
      腦主機．．．」、「秉虹電腦專門欺騙消費者」、「盜用
      樺毅硬碟資料救援中心名稱到處招搖撞騙」、「如果不修
      ，就會偷拔電腦零件，常常會偷換主機或硬碟重要零件」
      、「這家秉虹電腦專門偷換你的電腦或硬碟的零件，且收
      費先報便宜，然後檢測完就報價超貴，你不修，就把你偷
      換零件後，再將主機或硬碟還給你．．．」、「秉虹電腦
      ．．他們欠同業款項好幾百萬．．」等不實內容之文字，
      而指摘與傳述足以毀損秉虹電腦坊名譽之事實，業據告訴
      人李虹嬅於警、偵訊及本院審理時到庭證述綦詳，並有秉
      虹電腦坊之臺北縣政府（現改制為新北市政府）營利事業
      登記證1份、代號AnoＺ000000000000之留言者於98年6月7
      日12時16分6秒，在告訴人於臺灣奇集集KIJIJI分類廣告
      網（廣告編號：000000000）之意見與討論區內發表之文
      字1份（見臺灣板橋地方法院檢察署98年度偵字第29439號
      卷第40頁，以下簡稱98年度偵字第29439號）、於98年6月
      14日21時39分39秒，在告訴人於臺灣奇集集KIJIJI分類廣
      告網（廣告編號：000000000）之意見與討論區內發表之
      文字1份（見98年度偵字第29439號卷第46頁）、代號AnoＺ
      000000000000之留言者於98年10月22日19時36分40秒，在
      告訴人於臺灣奇集集KIJIJI分類廣告網（廣告編號：0000
       00000）之意見與討論區內發表之文字1份（見臺灣臺中
      地方法院檢察署99年度偵字第295號卷第39頁，以下簡稱
      99年度偵字第295號卷）、代號AnoＺ000000000000之留言
      者於98年10月23日20時49分37秒，在告訴人於臺灣奇集集
      KIJIJI分類廣告網（廣告編號：000000000）之意見與討
      論區內發表之文字1份（見99年度偵字第295號卷第40 頁
      ）、代號AnoＺ000000000000之留言者於98年5月30日17時
      14分9秒，在告訴人於臺灣奇集集KIJIJI分類廣告網（廣
      告編號：000000000）之意見與討論區內發表之文字1份（
      見99年度偵字第295號卷第93─94頁），在卷可憑。雖被
      告否認有前述以文字誹謗告訴人之犯行，然查：
  １、上開匿名代號「專業硬碟資料救援,超便宜,效率高」、「
      AnoＺ000000000000」、「AnoＺ000000000000」、「AnoＺ00
      0000000000」、「AnoＺ000000000000」、「AnoＺ00000000
      0000」等留言者，於網路上發表前述文字之網路IP位址分
      別為「114.38.7.180」、「114.3348.247」，而該等網路
      IP位址所在，係由臺中市○區○○街307號椰城管理委員
      會申請使用（設在地下室），有網路IP位址查詢用戶資料
      畫面1份（見98年度偵字第29439號卷第17─18頁）、98年
      9月14日台灣奇集集KIJIJI網站函及其附件1份（見98年度
      偵字第29439號卷第30至31頁），在卷可憑。又被告為臺
      中市○區○○街307號椰城社區住戶之事實，為被告所自
      承，並有98年10月30日椰城管理委員會函1份（見98年度
      偵字第29439號卷第54頁）、98年11月30日臺北縣政府警
      察局土城分局查訪報告表1份（見98年度偵字第29439號卷
      第55至57頁），在卷可憑。是被告有使用「114.38.7.180
      」、「114.3348.247」網路IP位址上網之事實，應可認定
      。
  ２、又電話號碼0000000000號於94年8月3日至98年7月20日由
      被告申請使用、電話號碼0000000000號於97年9月17日由
      被告申請使用迄今之事實，有以電話號碼0000000000號、
      0000000000號為查詢條件之通聯調閱查詢單各1份（見98
      年度偵字第29439號卷第12頁、第13頁）在卷可稽。而電
      話號碼0000000000號為統一超商之預付卡門號，是由被告
      之母李玉華於97年1月21日承租，並交付被告持有使用，
      為被告所供明（詳參99年度偵字第295號卷第44─45頁）
      ，核與李玉華於偵訊供述相符，並有李玉華之統一超商預
      付卡門號申請書與回覆申請人基本資料傳真1份（見98年
      度偵字第29439號卷第14至15頁），另電話號碼000000000
      0號為被告在遨翔旅行社任職而留供他人聯絡之事實，亦
      有遨翔旅行社於PCHOME新聞台之網頁資料1份（見99年度
      偵字第295號卷第95頁）在卷可憑，是電話號碼000000000
      0號、0000000000號、0000000000號、0000000000號均為
      被告持用以供對外通聯之電話，亦可認定。
  ３、再者，被告有與他人合夥從事電腦組裝及硬碟救援之業務
      ，並由被告提供住所、社區網路（即前述椰城管理委員會
      之「114.38.7.180」、「114.3348.247」網路IP位址、00
      00000000號、0000000000號、0000000000號、0000000000
      號等電話，予合夥事業刊登廣告，從事對外聯絡，並以虛
      擬之樺毅硬、旭日、鴻誠、翔英硬碟救援中心、資料救援
      中心等名稱在網路上刊登廣告攬客之事實，亦為被告所供
      明（詳參偵99年度偵字第295號卷第44─45頁、本院卷第
      26頁）。且卷附鴻誠、旭日資料救援中心、樺毅硬碟救援
      中心於奇集集分類廣告網之網頁資料，其網頁內有電話號
      碼0000000000、0000000000、0000000000號（見99偵字第
      295號卷第92頁），足見被告確有虛擬之樺毅、旭日、鴻
      誠、翔英等硬碟救援中心、資料救援中心名稱在網路上刊
      登廣告招攬電腦組裝及硬碟救援業務之事實無誤。
  ４、綜上，參諸卷附「專業硬碟資料救援,超便宜,效率高」、
      「AnoＺ000000000000」、「AnoＺ000000000000」、「AnoＺ
      000000000000」、「AnoＺ000000000000」、「AnoＺ000000
      000000」等名義於網路發表告訴人之誹謗留言內容，其內
      容附有0000000000號、0000000000號，而告訴人所提出之
      秉虹電腦為關鍵字於YAHOO奇摩網站搜尋結果（內有電話
      號碼0000000000號、0000000000號），其亦有「．．0000
      000000，那個秉虹電腦．．是黑心店，不要上當．．」、
      「．．0000000000，那個秉虹電腦．．是黑心店，不要上
      當．．」之文字（見99偵字第295號卷第91頁），足見化
      名「專業硬碟資料救援,超便宜,效率高」、「AnoＺ000000
      000000」、「AnoＺ000000000000」、「AnoＺ000000000000
      」、「AnoＺ000000000000」、「AnoＺ000000000000」等名
      義在網路上對告訴人為毀謗之人，係使用電話號碼000000
      0000號、0000000000號、0000000000號之人。而該等0000
      000000號、0000000000號、0000000000號電話之使用人為
      被告及自稱「梁又吉」、「林坤國」之成年人，且被告自
      承與「梁又吉」、「林坤國」等人合組事業在網路上以虛
      擬之樺毅、旭日、鴻誠、翔英等名稱在網路上刊登廣告招
      攬電腦組裝及硬碟救援業務，足認被告與「梁又吉」、「
      林坤國」等人因合組電腦組裝及硬碟救援事業，乃共謀於
      網路上基於同業相忌及擴大招攬業務之動機，蓄意對同業
      告訴人發表前述商譽上之惡意攻擊，以達其詆毀對手名譽
      ，擴展自己生意之目的無誤。被告雖否認有誹謗告訴人之
      犯行，辯稱：該等惡意攻擊，應是「梁又吉」、「林坤國
      」其中1人所為，其不知該等惡意攻擊事實云云，惟被告
      就其所辯未舉任何證據以供查證，且參諸被告與「梁又吉
      」、「林坤國」長期合夥經營事業，該事業對外刊登廣告
      之網路位址由被告提供，且該等廣告所留電話全為被告使
      用，並提供予「梁又吉」、「林坤國」等人使用，被告就
      與「梁又吉」、「林坤國」合夥事業，對外居於領導之地
      位，就該合夥事業對外之廣告內容何能謂為不知？且系爭
      誹謗留言係對同業之告訴人而為，顯係為爭奪業務而貶抑
      對手以求客戶青睞之目的，昭然若揭，是系爭誹謗留言應
      係被告與「梁又吉」、「林坤國」共謀所為，被告所辯係
      卸責之詞，委無可採。
（二）又被告固否認有侵害告訴人著作權之情事，且辯稱：伊之
      工程師都是刊登在台灣奇集集KIJIJI網路平台最上面，後
      面的人刊登就會蓋過去，所以就會將上開公司網路上之內
      容剪貼過來，張貼在台灣奇集集KIJIJI網站免費刊登廣告
      之平台云云。經查：
  １、如附件所示之圖片為告訴人在網路上刊登網頁廣告所使用
      之照片，該等照片為告訴人之著作，且告訴人將該等照片
      著作附合於網頁廣告在網路刊登等情，業據告訴人到庭證
      述甚明，並有告訴人提出之網頁廣告一份（見99年度偵字
      第295號卷第35─36頁），在卷可參。
  ２、又被告與「梁又吉」、「林坤國」所組之合夥事業，於98
      年5月25日至98年6月7日期間，有以前述IP位址之電腦連
      線至上開臺灣奇集集KIJIJI網站，並以樺毅硬碟救援中心
      、鴻誠資訊硬碟救援中心等名義，刊登付費商業廣告（廣
      告編號000000000號、000000000號、000000000號等），
      接續擅自重製如附件所示告訴人刊登上開商業廣告時所自
      行創作而享有著作權之資料救援中心、電腦急速快修之廣
      告圖片後，置於該網站供不特定人利用網路連線觀看之事
      實，亦有告訴人所提出之樺毅硬碟救援中心於臺灣奇集集
      KIJIJI分類廣告網之廣告內容（見99年偵字第295號卷第1
      3─20頁）、鴻誠資訊於臺灣奇集集KIJIJI分類廣告網之
      廣告內容（見99年偵字第295號卷第21─26頁）各1份，及
      鴻誠資訊、樺毅硬碟救援中心、旭日資料救援中心於臺灣
      奇集集KIJIJI分類廣告網之台北、基隆分類廣告內容1份
      （見99年偵字第295號卷第27─29頁）在卷可稽。
  ３、審諸系爭鴻誠資訊、旭日資料救援中心、樺毅硬碟救援中
      心於奇集集分類廣告網之網頁資料內，留有被告上述所使
      用之電話號碼0000000000號、0000000000號、0000000000
      號、0000000000號，以供人電話查詢服務，而被告供明有
      與「梁又吉」、「林坤國」等人合夥事業，從事資料救援
      中心、電腦急速快修事務，是上開廣告編號000000000號
      、000000000號、000000000號等廣告，應為被告與「梁又
      吉」、「林坤國」共同為合夥事業所刊登無誤；且被告與
      「梁又吉」、「林坤國」所共同刊登上開樺毅硬碟救援中
      心、鴻誠資訊硬碟救援中心等名義之廣告內容，既有未經
      告訴人同意而重製如附表所示之圖片著作，被告自有共同
      違反著作權法之犯行甚明。
  ４、基上，被告與「梁又吉」、「林坤國」等人合組事業在網
      路上以虛擬之樺毅硬碟救援中心、鴻誠資訊硬碟救援中心
      等名稱在網路上刊登廣告招攬電腦組裝及硬碟救援業務，
      並於廣告中重製如附件所示之圖片著作供不特定人利用網
      路連線觀看，以達招攬客戶之目的，佐之被告與「梁又吉
      」、「林坤國」長期合夥經營事業，該事業對外刊登廣告
      之網路位址由被告提供，且該等廣告所留電話全為被告使
      用，並提供予「梁又吉」、「林坤國」等人使用，被告就
      與「梁又吉」、「林坤國」合夥事業，對外居於領導之地
      位，就該合夥事業對外之廣告內容何能謂為不知？且系爭
      廣告乃為被告之合夥事業招攬客戶，而其中所留之000000
      0000號，與被告於遨翔旅行社服務期間之聯絡電話相同，
      顯見被告固曾於遨翔旅行社服務，惟其服務期間亦有介入
      前述合夥事業之經營，就合夥事業刊登之廣告，亦有參與
      ，是系爭重製告訴人照片著作刊登廣告以供不特定人閱覽
      ，應係被告與「梁又吉」、「林坤國」共謀所為，被告所
      辯顯係屬卸責之詞，實無足採。
（三）綜上述，本件事證明確，被告誹謗告訴人及重製侵害告訴
      人照片著作權之犯行，堪以認定，應依法論科。
三、論罪科刑：
（一）按刑法侮辱罪與誹謗罪本有所區別，「公然侮辱」乃指對
      被害人抽象的予以謾罵，使人難堪之行為；而「誹謗」除
      有散佈於眾之意圖外，尚須指摘或傳述足以毀損他人名譽
      之具體事實為必要，是「公然侮辱」、「誹謗」之區別點
      ，乃在於一為「抽象謾罵」，一為「具體指摘」（司法院
      院字第2179號解釋意旨參照）。本件被告於98年5月24 日
      至98年10月23日期間，利用電腦連線至台灣奇集集KIJIJI
      網站，在不特定人可共見共聞之該網站付費刊登商業廣告
      之意見與討論欄內，接續以「不要給這家位在土城的秉虹
      電腦給騙了，他們專門騙錢的，且會偷換你電腦裡的零件
      ，很多網友都被這家欺騙過，損失慘重，不修就惡搞你的
      硬碟或電腦主機．．．」、「秉虹電腦專門欺騙消費者」
      、「盜用樺毅硬碟資料救援中心名稱到處招搖撞騙」、「
      如果不修，就會偷拔電腦零件，常常會偷換主機或硬碟重
      要零件」、「這家秉虹電腦專門偷換你的電腦或硬碟的零
      件，且收費先報便宜，然後檢測完就報價超貴，你不修，
      就把你偷換零件後，再將主機或硬碟還給你．．．」、「
      秉虹電腦．．他們欠同業款項好幾百萬．．」等不實內容
      之文字，針對告訴人之商譽具體指摘與傳述足以毀損告訴
      人名譽之事項，被告此部分之行為係犯刑法第310條第2項
      之誹謗罪；被告基於同一個妨害名譽之目的，接續多次於
      密接時地上網刊登有損告訴人名譽之文字，為接續犯，應
      論以單純一罪。又被告上開犯行與「梁又吉」、「林坤國
      」等成年人有犯意聯絡及行為分擔，應論以共同正犯。
（二）再按著作︰指屬於文學、科學、藝術或其他學術範圍之創
      作。著作權法第3條第1項第1款定有明文。復按攝影著作
      屬著作權法之著作，應係由「主題之選擇」、「光影之處
      理」、「修飾」、「組合」或其他藝術上之賦形方法，以
      攝影機產生之著作，始受保護，在攝影過程中，必須對攝
      影像之選擇、景觀窗之選景構圖、攝影角度、光量之調節
      、焦距之調整、景深之判斷、速度進行之選擇及調整、顯
      像、沖洗、修改等攝影行為有原創性，方能符合著作權法
      上所稱之著作，並非所有針對實用物品形態所為之攝影著
      作皆受著作權之保護，通常一般以攝影機直接對實物拍攝
      之照片，若僅在單純表現物品之既存形態，無其他特殊之
      排列設計、光影角度，因此等實物之形態早為眾所習知，
      完全看不出攝影者之思維、智巧、技匠，即難謂該攝影著
      作具有原創性而受著作權保護，如附件所示之照片除實物
      攝影外，尚有告訴人之文字美編，其為告訴人藝術範圍之
      圖片創作，應可認定。而「重製」係指以印刷、複印、錄
      音、錄影、攝影，或其他方法有形之重複製作者而言，著
      作權法第3條第1項第5款亦定有明文。本件被告將如附件
      告訴人擁有著作權之美編圖片，重複拷貝製作置於其廣告
      網頁上使用，而非銷售該重製之著作，其所為係犯著作權
      法第91條第1項之擅自以重製之方法侵害他人之著作財產
      權罪，檢察官認被告所為係犯著作權法第91條第2項之意
      圖銷售或出租而擅自以重製之方法侵害他人之著作財產權
      罪，尚有未洽，爰依刑事訴訟法第300條規定，變更起訴
      法條，併此敘明。被告上開違反著作權法之犯行與「梁又
      吉」、「林坤國」等成年人有犯意聯絡及行為分擔，應論
      以共同正犯。再按刑事法若干犯罪行為態樣，本質上原具
      有反覆、延續實行之特徵，立法時既予特別歸類，定為犯
      罪構成要件之行為要素，則行為人基於概括之犯意，在密
      切接近之一定時、地持續實行之複次行為，倘依社會通念
      ，於客觀上認為符合一個反覆、延續性之行為觀念者，於
      刑法評價上，即應僅成立一罪。學理上所稱「集合犯」之
      職業性、營業性或收集性等具有重複特質之犯罪均屬之，
      例如經營、從事業務、收集、販賣、製造、散布等行為概
      念者是（最高法院95年度臺上字第4686號判決意旨參照）
      。本件被告於其業務廣告之網頁中一再反覆重製如附件所
      示之圖片刊載以供他人閱覽，其本身即含有重複實施之意
      思，是在構成要件中已預設有多數同種行為反覆實施之要
      件，如僅實施一次行為固足以成立犯罪，縱然是同一意思
      下多次反覆實施，亦僅成立一罪，故屬於實質上一罪之集
      合犯關係，是被告於網頁中以重製之方法侵害他人之著作
      財產權，均顯係基於集合犯意，在密切接近之一定時、地
      持續實行之複次行為，應各依集合犯之概念論以一罪。而
      被告以一重製行為，同時侵害不同之著作財產權，係一行
      為觸犯數罪名，應依刑法第55條想像競合犯規定，從一重
      處斷。
（三）被告所犯上開二罪間，犯意各別，行為互殊，應分論併罰
      之。
（四）爰審酌被告有正當職業，竟因同業相忌乃利用多數不特定
      人得自由閱覽之網際網路廣告意見欄，書寫誹謗告訴人商
      譽之文章，並貶損其社會上人格、地位，致其受有精神上
      之痛苦，行為誠屬可議，且擅自重製他人有著作財產權之
      著作，所為已影響著作財產權人之權益及社會善良風氣，
      暨被告犯後未與告訴人和解，並於本院審理中否認犯行，
      犯後態度不佳等一切情狀，暨檢察官求刑之具體意見，分
      別量處如主文所示之刑，並皆諭知易科罰金之折算標準。
      至於被告於網際網路之網頁上重製告訴人如附件所示之圖
      片，因其非實體重製之著作物，尚無從依著作權法第98條
      之規定，宣告沒收，併此敘明。
據上論斷，應依刑事訴訟法第299條第1項前段、第300條，著作
權法第91條第1項，刑法第11條前段、第28條、第310條第2項、
第55條、第41條第1項前段，刑法施行法第1條之1第1項、第2項
前段，判決如主文。
本案經檢察官張國強到庭執行職務
中    華    民    國    100   年    4    月    25    日
                 刑事第八庭審判長法官  張智雄
                                 法官  陳思成
                                 法官  王金洲
以上正本證明與原本無異。
如不服本判決應於收受判決後10日內向本院提出上訴書狀，並應
敘述具體理由；其未敘述上訴理由者，應於上訴期間屆滿後20日
內向本院補提理由書（均須按他造當事人之人數附繕本）「切勿
逕送上級法院」。
                               書記官  謝明倫
中    華    民    國    100   年    4    月    25    日
附錄論罪科刑法條
刑法第310條：
意圖散布於眾，而指摘或傳述足以毀損他人名譽之事者，為誹謗
罪，處1年以下有期徒刑、拘役或5百元以下罰金。
散布文字、圖畫犯前項之罪者，處2年以下有期徒刑、拘役或1千
元以下罰金。
對於所誹謗之事，能證明其為真實者，不罰。但涉於私德而與公
共利益無關者，不在此限。
著作權法第91條
擅自以重製之方法侵害他人之著作財產權者，處 3 年以下有期
徒刑、拘役，或科或併科新臺幣 75 萬元以下罰金。
意圖銷售或出租而擅自以重製之方法侵害他人之著作財產權者，
處 6 月以上 5 年以下有期徒刑，得併科新臺幣 20 萬元以上 2
百萬元以下罰金。
以重製於光碟之方法犯前項之罪者，處 6 月以上 5 年以下有期
徒刑，得併科新臺幣 50 萬元以上 5 百萬元以下罰金。
著作僅供個人參考或合理使用者，不構成著作權侵害。